【裁判字號】    99,交易,454
【裁判日期】    990813
【裁判案由】    業務過失傷害
【裁判全文】
臺灣臺北地方法院刑事判決             99年度交易字第454號
公  訴  人  臺灣臺北地方法院檢察署檢察官
被      告  乙○○
上列被告因業務過失傷害案件，經檢察官提起公訴（99年度調偵
字第744號），本院判決如下：
    主  文
乙○○從事業務之人，因業務上之過失傷害人，處拘役伍拾伍日
，如易科罰金，以新臺幣壹仟元折算壹日。
    事  實
一、乙○○係營業小客車司機，平日以駕駛營業小客車載送客人
    為其業務，為從事業務之人。於民國99年1月26日凌晨3時15
    分許，駕駛車牌號碼066-MZ號營業小客車，沿臺北市中山區
    ○○○路東往西方向行駛時，本應注意禁止左轉路段，不得
    迴車。而依當時情形，雖時值夜間，但有照明，道路無障礙
    物，視距良好，客觀上並無不能注意之情事，竟疏未注意，
    於行至民權東路與松江路交岔路口時貿然迴轉，適有甲○○
    駕駛車牌號碼737-YM號營業小客車搭載乘客吳柏熹（未據告
    訴）沿民權東路西往東方向直行而來，亦疏未注意民權東路
    行車速限為時速50公里，且汽車行駛時應注意車前狀況，隨
    時採取必要之安全措施，竟以時速約60-70公里之速度超速
    行駛，並疏未注意行駛於對向車道之乙○○正在該路口進行
    迴轉，而未採取適當之減速措施，直接衝撞乙○○所駕駛之
    上開營業小客車右前車頭，且因車速過快，無法立即停止，
    隨即再撞上乙○○所駕駛之上開營業小客車之右後車尾，最
    後倒轉車身，斜停在松江路北向車道上（車頭朝西北方，車
    尾接近松江路邊）。乙○○所駕駛之車輛則停在西往東之外
    側車道上。甲○○因而受有頭部外傷、胸部挫傷、全身多處
    擦傷之傷害。吳柏熹隨即以電話報案，並報名肇事人姓名及
    車輛所在地，警方據報後前往處理，因而查悉上情。
二、案經甲○○訴由臺北市政府警察局中山分局報告臺灣臺北地
    方法院檢察署檢察官偵查起訴。
    理  由
一、證據能力事項：
  (一)按被告以外之人於偵查中向檢察官所為之陳述，除顯有不可
    信之情況者外，得為證據。刑事訴訟法第159條之1第2項定
    有明文。查證人吳柏熹於偵查中之證述，業經具結，依其作
    證時之客觀情狀，並無違法不當情事，堪認無顯不可信情況
    ，依上開規定，足認有證據能力。另證人甲○○於偵查中之
    證述，亦經具結，且本院復已傳喚證人甲○○到庭，使被告
    有行使反對詰問權之機會。是證人甲○○於檢察官訊問時所
    為之證述，有證據能力。
  (二)按被告以外之人於審判外之陳述，雖不符前4條之規定，而
    經當事人於審判程序同意做為證據，法院審酌該言詞陳述或
    書面陳述作成時之情況，認為適當者，亦得為證據。當事人
    、代理人或辯護人於法院調查證據時，知有第159條第1項不
    得為證據之情形，而未於言詞辯論終結前聲明異議者，視為
    有前項之同意，為刑事訴訟法第159條之5所明定。本判決下
    列所引用之其餘證據資料，均經依法踐行調查證據程序，
    當事人於本院言詞辯論終結前亦未聲明異議，本院審酌證據
    資料製作時之情況，均無違法不當及證明力明顯過低之瑕疵
    ，亦查無依法應排除其證據能力之情形，認以之作為證據應
    屬適當，皆有證據能力。
二、訊據被告乙○○坦承於前揭時、地，駕駛上開營業小客車違
    規迴轉，致與告訴人甲○○所駕駛之營業小客車發生碰撞，
    並因而致告訴人受有上述傷害等情不諱，惟辯稱:當時我已
    煞停，告訴人有超速行駛及疲勞駕駛之過失等語。惟查:
  (一)被告於上揭時、地，因駕車違規迴轉，致與告訴人所駕駛之
    上開車輛發生碰撞，並致告訴人因而受有上述傷害等情，業
    據被告於偵查及本院審理時坦承不諱，並據證人即告訴人甲
    ○○於警詢、偵查及本院審理時、證人即乘客吳柏熹於警詢
    及偵查中作證在案（參偵卷第5-7、24-25、68-69頁及本院
    卷），且有馬偕紀念醫院出具之甲種診斷證明書、道路交通
    事故現場圖、道路交通事故調查報告表、道路交通事故補充
    資料表、案發地點交岔路口號誌運作表、現場照片及被告偵
    查中自行提出之車損照片10張附卷可參（參偵卷第13、21-2
    2、27-28、33-48、5 7- 63頁）。
  (二)按禁止左轉路段，不得迴車，道路交通安全規則第106條第1
    項第3款定有明文。民權東路上東向西路口處設有「禁止左
    轉」標誌，依前開規定，不得迴轉。而當時天候晴，夜間有
    照明，柏油路面且乾燥、無缺陷、無障礙物，視距良好，依
    其智識或能力並無不能注意之情事，有上開事故調查報告表
    在卷可稽（偵卷第27頁）。被告竟疏未注意，貿然在上開交
    岔口處迴轉，致與告訴人所駕駛之上開營業小客車碰撞，其
    就本件車禍事故之發生，確有過失，且與告訴人上開傷害結
    果有相當因果關係。並為本件車禍事故之主因。關於本件車
    禍事故之肇事原因，前經臺北市車輛行車事故鑑定委員會鑑
    定結果，亦同認被告有於禁止左轉路段迴車之肇事因素，復
    有臺北市交通裁決所99年4月8日北市裁鑑字第09932626700
    號函及所附臺北市車輛行車事故鑑鑑定委員會鑑定意見書在
    卷可參（附於本院卷內）。
  (三)按行車速度依速限標誌或標線規定，無速限標誌或標線規定
    ，行車時速不得超過50公里。且汽車行駛時，駕駛人應注意
    車前狀況，並隨時採取必要之安全措施，道路交通安全規則
    第93條第1項第1款、第94條第3項亦有明定。經查:
  (1)本案員警在現場未採得告訴人所駕駛車輛的煞車痕，此有現
    場圖在卷可按，是本案尚無法以煞車痕的長度推算告訴人當
    時之行車速度。然查，證人吳柏熹於警詢時證稱:事故發生
    前066-M Z營業小客車是行進迴轉間，速度不快。我搭乘的
    737-YM號營業小客車時速至少60-70公里等語（參偵卷第6頁
    ），及於偵查中結證稱:當時車速有60幾公里，我們是直行
    ，對方在路口迴轉，就撞上了，碰撞到應該比較靠外側等語
    （參偵卷第69頁）。而依卷附之現場圖及現場照片顯示，告
    訴人所駕駛之上開車輛之車頭嚴重扭曲變形，引擎蓋整個彎
    曲隆起。另被告所駕駛之上開車輛之右前車頭，不僅右前大
    燈已撞毀，右前側車輪輪拱處之鈑金扭曲甚至部分已斷裂、
    垂懸翹出，右後車尾大燈破損，鈑金亦已因撞擊而扭曲變形
    （參偵卷第36 -39頁）。告訴人所駕駛之上開車輛最後停止
    位置為松江路北向車道行人穿越道前，車頭朝西北，車尾朝
    東南接近松江路路邊（參偵卷第21頁、34頁）。被告的車輛
    則直停在東向外側車道上。由被告所駕駛之上開車輛右前車
    頭之毀損狀況遠比右後車尾嚴重以觀，顯見發生車禍當時，
    告訴人所駕駛之上開車輛，係先撞擊被告所駕之上開車輛之
    右前車頭，因車輛仍未完全煞停，而接續撞擊到被告所駕駛
    之上開車輛右後車尾處，之後整個車頭倒轉斜停在松江路的
    北向車道上。依此推之，告訴人當時之車速應極為快速。益
    徵證人吳柏熹上開證詞非虛，應可採信。
  (2)民權東路東、西向均有數車道，西向部分共有4車道，最內
    車道為公車專用道，在民權東路與松江路口處並設有候車亭
    。松江路雙向亦有數車道。因此該交岔路口之路幅寬敞，肇
    事當時時值凌晨3時15分許，道路上之車輛不多，被告並已
    開啟大燈，渠時公車專用道上亦無公車正在通行，此亦據證
    人即告訴人甲○○於本院審理時結證在案。是客觀上並無任
    何足以阻擋告訴人視線之障礙物。告訴人駕車行抵前開交岔
    路口前，應可清楚看到行駛於對向車道的被告正在緩慢進行
    違規迴轉，但告訴人行至上開交岔路口時，卻未見被告在迴
    車，並採取適當減速措施，而直接追撞被告所駕駛之上開車
    輛的右前車頭及右後車尾，且現場完全沒有留下緊急煞車之
    痕跡，益徵告訴人當時確有未注意車前狀況，並採取必要之
    安全措施之情事。
  (3)綜上，本院認為告訴人有超速及未注意車前狀況，並採取必
    要安全措施之過失。且其過失亦與本件車禍事故之發生有因
    果關係，並為本件事故之次因。被告上開所辯，非屬無據。
    然告訴人就本件車禍事故雖亦與有過失，惟被告既有上開過
    失，自仍不能因而解免被告之過失責任。至於臺北市車輛行
    車事故鑑定委員會未斟酌證人吳柏熹之證詞，以及兩車之撞
    擊痕跡及最後停止狀態，而以現場無煞車痕，無法推估車速
    ，認定告訴人無肇事因素，尚有未洽，附此敘明。
  (四)綜合上開各項事證，本案被告業務過失傷害之犯行，事證明
    確，洵堪認定，應依法論科。
二、被告乙○○為營業小客車司機，平日以駕駛營業小客車載送
    客人為其業務，為從事業務之人。是核被告所為，係犯刑法
    第284條第2項前段之業務過失傷害罪。被告雖於本院審理時
    供稱其於肇事後，與告訴人同赴醫院就醫時，當場向承辦員
    警承認為肇事人。但查，依臺北市政府警察局警員彭恩良所
    製作之自首紀錄表顯示，證人吳柏熹報案時，已報明肇事人
    之姓名、地點，並請警方前往處理（參偵卷第29頁），足認
    有偵查犯罪職權之公務員於前往處理前，已知悉被告為本件
    犯罪嫌疑人，是被告雖於警員至醫院時向其坦承肇事，亦不
    能獲得自首減輕其刑之寬典，附此敘明。爰審酌本件車禍事
    故之發生，被告與告訴人均有過失，但被告之過失程度高，
    且為本件事故之主因，告訴人之傷勢非重，兩車均受損嚴重
    ，雙方雖就賠償部分，尚未達成共識，但被告當庭表示願支
    付賠償金新臺幣（下同）25萬元，並已於99年2月1日先行支
    付賠償金11萬元予告訴人，此有收據1紙在卷可參（參偵卷
    第15頁），且被告犯後坦白其有上開過失，足認被告犯後已
    知所悔悟等一切情狀，量處如主文所示之刑，併諭知易科罰
    金之折算標準。
據上論斷，應依刑事訴訟法第284條之1、第299條第1項前段，刑
法第284條第2項前段、第41條第1項前段，刑法施行法第1條之1
，判決如主文。
本件經檢察官蔡彥守到庭執行職務。
中    華    民    國    99    年    8    月    13    日
                  刑事第四庭  法  官  李桂英
上正本證明與原本無異。
如不服本判決應於收受送達後10日內向本院提出上訴書狀，並應
敘述具體理由；其未敘述上訴理由者，應於上訴期間屆滿後20日
內向本院補提理由書（均須按他造當事人之人數附繕本）「切勿
逕送上級法院」。告訴人或被害人如對於本判決不服者，應具備
理由請求檢察官上訴，其上訴期間之計算係以檢察官收受判決正
本之日期為準。
                              書記官  嚴君珮
中    華    民    國    99    年    8     月    13    日
附論本案論罪科刑法條：
中華民國刑法第284條
（過失傷害罪）
因過失傷害人者，處6月以下有期徒刑、拘役或5百元以下罰金，
致重傷者，處1年以下有期徒刑、拘役或5百元以下罰金。
從事業務之人，因業務上之過失傷害人者，處1年以下有期徒刑
、拘役或1千元以下罰金，致重傷者，處3年以下有期徒刑、拘役
或2千元以下罰金。

司法院資訊處製作；財團法人民間司法改革基金會備份。
